【裁判字號】    92,訴,312
【裁判日期】    920916
【裁判案由】    偽造文書等
【裁判全文】
臺灣士林地方法院刑事判決                          九十二年度訴字第三一二號
    公  訴  人  臺灣士林地方法院檢察署檢察官
    被      告  甲○○
右列被告因偽造文書等案件，經檢察官提起公訴（九十年度偵字第五００五號、九十
一年度偵字第一一一四號），本院判決如左：
    主  文
甲○○共同行使偽造私文書，足以生損害於他人，處有期徒刑參月，如易科罰金以參
佰元折算壹日；又，行使偽造之信用卡，處有期徒刑肆月，如易科罰金以參佰元折算
壹日，扣案偽造之「丙○○」信用卡壹張沒收。應執行有期徒刑陸月，如易科罰金以
參佰元折算壹日，扣案偽造之「丙○○」信用卡壹張沒收。
    事  實
一、甲○○意圖為自己不法之所有，與女友己○○（另以簡易判決處刑）及庚○○（
    俟到案後另行審結）、年籍姓名不詳之成年男子「陳先生」，基於共同偽造文書
    、詐欺取財之犯意聯絡，約定甲○○、己○○提供己○○之照片供庚○○等人變
    造國民身分證，並由己○○持偽造之信用卡刷卡消費，每刷卡一次將購得物品交
    付「陳先生」、庚○○，即可獲得新台幣（下同）二千元，而由己○○提供相片
    予甲○○，甲○○將之轉交庚○○，再由庚○○、「陳先生」將己○○之照片貼
    在變造之「潘怡如」之國民身分證上，足生損害於潘怡如。嗣於九十年五月一日
    ，由庚○○駕駛車號二Ｃ—六一一二號自小客車搭載甲○○、己○○至淡水，再
    由「陳先生」、庚○○於淡水庚○○車上交付偽造之空白信用卡一張、變造之「
    潘怡如」國民身分證一張予己○○，己○○旋即在車內，於信用卡背面偽簽「潘
    怡如」之名而偽造私文書，表示潘怡如於信用卡有效期限內有權使用信用卡之辨
    識及證明，足生損害於潘怡如。甲○○、己○○旋即依「陳先生」之指示，於同
    日下午三時二十分許，前往台北縣淡水鎮○○街二五０號全虹通訊廣場淡水店購
    買MOTOROLA8088手機二支，總價二萬三千元，己○○並持前開偽造之「潘怡如」
    信用卡及國民身分證向店員行使，客觀上使人誤信係「潘怡如」本人持卡消費，
    足以生損害於潘怡如及特約商店，嗣因刷卡未過，甲○○、己○○乃藉口取銷交
    易並離開，而未取得財物。甲○○、己○○並因恐為警查獲而任意將前開變造之
    國民身分證、偽造之信用卡丟棄。嗣因庚○○另搭載之戊○○持偽造之信用卡刷
    卡，當場為警逮捕，並依店家所述車號，查獲庚○○而於同日下午十六時十分許
    ，在庚○○車上查獲甲○○、己○○。經警依甲○○所供，帶同甲○○、己○○
    前往尋找渠丟棄之偽造「潘怡如」信用卡、變造之潘怡如國民身分證，已無法尋
    獲。
二、甲○○於翌日（九十年五月二日）經警移送台灣士林地方法院檢察署，檢察官訊
    問後准許具保釋回，詎甲○○仍不知悔改，另透過跳蚤雜誌而於九十年七月二十
    五日向姓名年籍不詳之成年男子「阿忠」，購買偽造之渣打銀行空白信用卡一張
    （卡號0000000000000000），並於同日下午六時許，先在台北
    縣新莊市某處，於信用卡背面偽簽「丙○○」之名而偽造私文書，表示丙○○於
    信用卡有效期限內有權使用信用卡之辨識及證明，足生損害於丙○○。旋即前往
    台北縣新莊市○○路一０八號燦坤實業股份有限公司，行使前開偽造之信用卡，
    欲購買店內最貴的SONY牌DCR—PC9數位攝影機。因店內已多次發生類此情形，店
    員廖建豪發覺有異，擬向銀行要求授權碼，甲○○見狀即稱不必，而轉身離去，
    為店員廖建豪報警當場查獲，並扣得偽造之「丙○○」信用卡一張。
三、案經台北縣政府警察局淡水分局報告及由台北縣政府警察局新莊分局報請台灣板
    橋地方法院檢察署呈請台灣高等法院檢察署核令移轉台灣士林地方法院檢察署檢
    察官偵查起訴。
    理  由
一、右揭犯罪事實業據被告甲○○自白不諱，且有左列證據足以證明其自白與事實相
    符：
  (一)事實欄(一)之事實，另據共同被告己○○於警偵訊及本院訊問時供述甚明，復據全
    虹通信廣場淡海門市店長乙○○於警訊時指訴甚明，並有監視錄影器攝得之照片
    一張附卷可稽。又，被告、共同被告己○○及被害人乙○○均一致指稱：因刷卡
    未過，所以被告及己○○即離開，並未取得財物等語，公訴人起訴書記載己○○
    有於簽帳單上偽簽「潘怡如」之署名，並使店員陷於錯誤而取得財物一節，容有
    誤會。而被告與己○○、庚○○、姓名年籍不詳之成年男子「陳先生」，有犯意
    聯絡而推由「陳先生」、庚○○變造潘怡如國民身分證、推由己○○持偽造信用
    卡消費，仍應論以共同正犯。至於共同被告戊○○、張宗良係與庚○○、「陳先
    生」有犯意聯絡，並無證據足以認定渠與被告及己○○有何犯意聯絡，是尚難認
    被告與戊○○、張宗良有共犯關係，併此說明。
  (二)事實欄(二)之事實，除被告自白外，復據被害人廖建豪於警訊時指訴甚明。且渣打
    銀行風險管制部專員丁○○於警訊時指稱：扣案渣打銀行信用卡並非其銀行所發
    卡而係偽卡等語，此外，並有偽造之「丙○○」信用卡一張扣案可證。又，被害
    人廖建豪已察覺有異，並未交付財物，公訴人起訴書記載廖建豪陷於錯誤而交付
    財物一節，亦有誤會。
  綜上所述，本件事證已臻明確，被告犯行至堪認定，應予依法論科。
二、按「在信用卡背面簽名欄簽名，單純從形式上觀察，即足以表示信用卡之簽名者
    於信用卡有效期限內有權使用該信用卡之辨識及證明，非依習慣或特約表示一定
    用意之證明，性質上係屬刑法第二百十條之文書」（最高法院九十一年台上字第
    五二０九號判決參照），有關事實欄(一)被告與己○○持變造之潘怡如國民身分證
    及偽造之潘怡如信用卡刷卡消費之行為，核係犯刑法第二百十六條、第二百十二
    條行使變造特種文書罪、同法第二百十六條、第二百十條行使偽造私文書罪及同
    法第三百三十九條第三項、第一項詐欺取財未遂罪。而刑法已於九十年六月二十
    日修正，增訂第二百零一條之一，該條第二項規定「行使前項偽造、變造之信用
    卡、金融卡、儲值卡或其他相類作為簽帳、提款、轉帳或支付工具之電磁紀錄物
    ，或意圖供行使之用，而收受或交付於人者，處五年以下有期徒刑，得併科三萬
    元以下罰金」，是被告於事實欄(一)之行為後，法律已有變更，比較新舊法結果，
    以舊法有利於被告，是依刑法第二條第一項前段規定，事實欄(一)之犯行，仍應適
    用舊法即刑法第二百十六條、第二百十條、第三百三十九條第三項、第一項之規
    定處斷。而被告事實欄(二)之犯行，既在刑法修正後，應依修正後刑法第二百零一
    條之一第二項前段行使偽造信用卡、第二百十六條、第二百十條行使偽造私文書
    、第三百三十九條第三項、第一項詐欺取財未遂罪處斷。事實欄(一)所犯三罪，有
    方法目的之牽連關係，應從重依刑法第二百十六條、第二百十條行使偽造私文書
    罪處斷。事實欄(二)所犯刑法第二百零一條之一第二項前段行使偽造信用卡、第二
    百十六條、第二百十條行使偽造私文書罪，係一行使行為同時觸犯二罪名，應依
    想像競合犯之例，從重依行使偽造信用卡罪處斷，並與詐欺取財未遂罪，有方法
    、目的之牽連關係，應依牽連犯之規定，從重依行使偽造信用卡罪處斷。公訴人
    認被告係犯刑法第三百三十九條第一項、第二百十條、第二百十六條、第二百十
    七條之罪，容有未洽，起訴法條應予變更。被告事實欄(一)之犯行，與己○○、庚○○、「陳先生」有犯意聯絡，行為分擔，應論以共同正犯。另，本院訊問被告
    何以九十年五月一日才持偽卡刷卡消費為警查獲，九十年七月二十五日又持偽卡
    消費？被告答稱九十年五月一日是己○○刷卡，其沒有刷卡等語（見本院九十二
    年八月二十六日審判筆錄），是並無證據足以認定被告自始有多次持偽卡消費之
    概括犯意，則事實欄(一)、(二)之犯行，應分論並罰。爰審酌被告之犯罪手段、所生
    損害及其犯罪後坦承犯行之態度，分別量處如主文所示之刑，併諭知易科罰金之
    折算標準及定應執行刑，並就應執行刑諭知易科罰金之折算標準。
三、偽造之丙○○信用卡一張，不問何人所有，應依刑法第二百零五條之規定，宣告
    沒收。至於變造之潘怡如國民身分證上己○○照片一張及偽造之潘怡如信用卡一
    張，因已丟棄而滅失，故不諭知沒收。
四、共同被告己○○、庚○○另行審結。
據上論斷，應依刑事訴訟法第二百九十九條第一項前段、第三百條，刑法第二條第一
項前段、第二十八條、第二百零一條之一第二項前段、第二百十六條、第二百十條、
第二百十二條、第三百三十九條第三項、第一項、第五十五條、第五十一條第五款、
第四十一條第一項、第二百零五條，罰金罰鍰提高標準條例第二條判決如主文。
本案經檢察官陳家美到庭執行職務
中      華      民      國      九十二      年      九    月    十六    日
                                    臺灣士林地方法院刑事第六庭
                                          法  官  洪  慕  芳
右正本證明與原本無異。
如不服本判決，應於判決送達後十日內，向本院提出上訴狀。
                                          書記官  趙  彩  彤
中      華      民      國      九十二      年      九    月    十八    日
附錄本判決論罪科刑依據之法條：
中華民國刑法第二百零一條之一第二項：
  行使前項偽造、變造之信用卡、金融卡、儲值卡或其他相類作為簽帳、提款、轉帳
  或支付工具之電磁紀錄物，或意圖供行使之用，而收受或交付於人者，處五年以下
  有期徒刑，得併科三萬元以下罰金。
中華民國刑法第二百十六條：
  行使第二百十條至第二百十五條之文書者，依偽造、變造文書或登載不實事項或使
  登載不實事項之規定處斷。
中華民國刑法第二百十條：
  偽造、變造私文書，足以生損害於公眾或他人者，處五年以下有期徒刑。
中華民國刑法第二百十二條：
  偽造、變造護照、旅券、免許證、特許證及關於品行、能力服務或其他相類之證書
  、介紹書，足以生損害於公眾或他人者，處一年以下有期徒刑、拘役或三百元以下
  罰金。
中華民國刑法第三百三十九條：
  意圖為自己或第三人不法之所有，以詐術使人將本人或第三人之物交付者，處五年
  以下有期徒刑、拘役或科或併科一千元以下罰金。
  以前項方法得財產上不法之利益或使第三人得之者，亦同。
  前二項之未遂犯罰之。
中華民國刑法第二百零五條：
  偽造、變造之有價證券、郵票、印花稅票、信用卡、金融卡、儲值卡或其他相類作
  為提款、簽帳、轉帳或支付工具之電磁紀錄物及前條之器械原料及電磁紀錄，不問
  屬於犯人與否，沒收之。


司法院資訊處製作；財團法人民間司法改革基金會備份。
